【裁判字號】    98,上易,76
【裁判日期】    980407
【裁判案由】    侵權行為損害賠償
【裁判全文】
臺灣高等法院臺中分院民事判決          98年度上易字第76號
上 訴 人    丙○○
被上訴人    甲○○
被上訴人    乙○○○
上列當事人間請求侵權行為損害賠償事件，上訴人對於民國97年
11月28日臺灣苗栗地方法院97年度重訴字第78號第一審判決提起
上訴，本院於98年3月24日言詞辯論終結，判決如下：
    主  文
上訴駁回。
第二審訴訟費用由上訴人負擔。
    事實及理由
壹、程序方面：
    被上訴人經合法通知，未於言詞辯論到場，核無民事訴訟法
    第三百八十六條所列各款情形，茲依上訴人之聲請，由其一
    造辯論而為判決。
貳、本件經本院審理結果，認第一審判決，其認事用法均無不當
    ，應予維持，並引用第一審判決書記載之事實．證據及理由
    。又查被上訴人於原審本於侵權行為損害賠償之法律關係，
    請求上訴人給付被上訴人甲○○新台幣（下同）3,315,803
    元，給付被上訴人乙○○○4,990,787元，然原審僅判令上
    訴人應給付被上訴人乙○○○慰撫金360,000及其法定遲延
    利息，並駁回被上訴人其餘之訴，亦有原審卷及所附判決書
    可稽，而被上訴人對其敗訴部分，並未上訴而告確定。又查
    被上訴人甲○○部分既已敗訴確定，則上訴人再對其上訴，
    顯無理由，應予駁回。又案件未繫屬本院部分，則不予贅
    。
參、兩造上訴及答辯要旨：
一、本件被上訴人主張：查上訴人丙○○係「松源棧板木箱行」
    之負責人，從事廢棄物資源回收及木材、建材批發業，平日
    駕駛以該行號為登記車主之車牌號碼828-RD號自用大貨車載
    運回收或出售之物品，兼受客戶委託運送其他貨物，駕駛汽
    車為其附隨業務，且其原領有之駕駛執照業經主管機關註銷
    而無駕駛執照，仍於民國（下同）96年12月5日晚間，駕駛
    上開大貨車載運客戶託運之鐵球一批，沿苗栗縣苗140線道
    路由東（三義鄉）往西（苑裡鎮）行駛，而執行其駕駛業務
    ，於同日19時25分許，丙○○駕駛上開大貨車行至苗栗縣苑
    裡鎮田心里4鄰「碳烤」小吃店前時，依道路交通安全規則
    第94條第3項規定，本應注意車前狀況，隨時採取必要之安
    全措施，又當時雖係夜間，但天候晴，該路段有照明，柏油
    路面乾燥、無缺陷，無障礙物，視距良好，並無不能注意之
    情形，竟疏未注意前方欲穿越道路前往「碳烤」小吃店之行
    人楊青蓉（原名楊庭佳）、張博清尚停留在快車道上，未及
    時將大貨車煞停，適楊青蓉、張博清穿越道路時亦未注意左
    右來車，迨發現丙○○所駕大貨車駛近已不及閃避，大貨車
    車頭遂直接撞擊楊青蓉之身體，楊青蓉遭撞後再推撞身旁之
    張博清，張博清隨即倒地，因此受有嚴重頭部外傷、顱骨骨
    折、腦內出血等傷害，陷入昏迷，經送醫急救仍於96年12月
    12日不治死亡。又被上訴人二人係死者張博清之父、母，因
    上訴人前述重大過失行為，被上訴人甲○○受有張博清之醫
    療費用支出損害9,618元、喪葬費用之支出145,400元、喪失
    扶養權利之損害1,660,785元、被上訴人乙○○○亦受有喪
    失扶養權利之損害1,990,787元，又被上訴人2人各主張300
    萬元之慰撫金。爰依侵權行為損害賠償之法律關係，請求上
    訴人應給付被上訴人甲○○3,315,803元，上訴人應給付被
    上訴人乙○○○4,990,787元，及其法定遲延利息（查原審
    僅判令上訴人應給付被上訴人乙○○○慰撫金360,000及其
    法定遲延利息，而駁回被上訴人其餘之訴）。
二、上訴人則以：伊否認於前開時地，駕駛大貨車撞死張博清。
    又事故發生當時，伊車輛停住之時，伊看到張博清轉身拉扯
    楊青蓉欲快速離開現場，但遭楊青蓉之推擠而倒地頭顱破裂
    傷重死亡；且伊車輛停處距離楊青蓉、張博清二人還有二公
    尺之遠，伊要如何撞楊青蓉？是楊青蓉證詞不實在。又警員
    黃國華所作之口供及報告，亦不實在，且其所拍攝之車輛照
    片部分張博清亡故後，在社苓派出所拍攝的。伊並請求現場
    模擬等語，資為抗辯。並求為判決：(一)原判決不利部分廢棄
    。(二)上開廢棄部分，被上訴人在第一審之訴駁回。(三)第一、
    二審訴訟費用由被上訴人負擔。
肆、得心證之理由：
一、被上訴人主張上訴人於上開時地駕駛大貨車撞死張博清乙節
    ，雖為上訴人所否認。惟查，經本院調閱台灣苗栗地方法院
    檢察署97年度偵字第1960號卷（含相驗卷）、台灣苗栗地方
    法院97年度交訴字第14號，及本院97年度交上訴字第3060號
    刑事偵審卷宗，查悉：上訴人於警詢時自承：「我當時看見
    張博清與楊庭佳要穿越馬路時，我大概離他們約13至14公尺
    左右，我當時有立即踩煞車，但當車輛完全停止，還是去碰
    撞他們2個人，因我認為他們2個人應該來得及跑過馬路去」
    、「我所駕駛之大貨車828-RD是在保險桿中間靠右一點點去
    撞到楊庭佳碰撞到張博清，然後張博清才會因此撞到頭部造
    成如此嚴重的傷」、「我有駕照但被註銷」等語（見臺灣苗
    栗地方法院檢察署96年度相字第561號卷第9、10頁），並於
    偵查中陳稱：「我載的鐵球很精密不能有任何撞擊，所以我
    的車速保持在40公里左右，…我車速降到30幾公里，後來我
    發現前方13、14公尺有人已經走到路中間，我就踩煞車，我
    以為他們可以閃得過，但還是被我的車頭撞到，他們是被我
    車前保險桿撞到跌倒，我看到那一男一女走路，男左女右，
    是女的被我撞到，然後女的推撞到男的，男的頭部才撞到地
    面」等語（見前述相字卷第34頁正、反面）。且證人楊青蓉
    於刑案偵、審中，迭就：伊與張博清在事故現場欲穿越道路
    前往碳烤小吃店，2人越過行車分向線，行至對向快車道接
    近中央處時，張博清提醒伊「有車」，伊轉身發現大貨車駛
    近，但不及閃避，隨即被大貨車車頭撞擊而倒地，起身時看
    到張博清倒在地上，額頭、後腦勺都受傷流血，且已昏迷不
    醒，事後伊也全身疼痛等情指證歷歷（見前述相字卷第32頁
    ；一審97年度交訴字第14號業務過失致人於死刑事卷宗第61
    至70頁）；抑有進者，證人楊青蓉於一審刑案審理中指稱：
    「我有感覺我被撞到」、「（問：撞擊力道大不大？）蠻大
    的，因為有飛行」、「我撞到它的大概中間的部位」、「就
    是雨刷下面跟保險桿上面」、「（問：撞到你身體的哪邊？
    ）右邊」、「（問：右邊是右肩膀嗎？）就是整面撞擊」等
    語（見前述一審刑事卷第64至65頁），再觀諸李綜合醫院大
    甲分院於96年12月11日所出具診斷證明書之記載，事故發生
    後楊青蓉受有：「頸部、胸部及大腿挫傷」等傷害（見前述
    相字卷第6頁），倘若楊青蓉係與張博清拉扯以致跌倒，其
    傷勢理應發生在四肢、肩、臀等突出而容易先觸及地面之部
    位，不至於連頸部、胸部均都受到挫傷，是楊青蓉頸部、胸
    部所受傷勢可以合理推論係遭外力突然撞擊所造成，其證述
    遭上訴人所駕大貨車撞擊之情節，應屬可信。綜上，足認上
    訴人確實於上開時、地駕駛大貨車撞擊楊青蓉而推撞張博清
    受傷致死。又查本件事故發生於96年12月5日19時25分許，
    地點在苗栗縣苑裡鎮田心里4鄰碳烤小吃店前、苗140線道路
    由東往西方向之快車道上，該路段為雙向4車道，劃有快慢
    車道分隔線、行車分向線及路面邊線，路面鋪裝柏油，且乾
    燥、無缺陷、無障礙物，事故發生當時天候晴，雖係夜間但
    有照明，視距良好，上訴人所駕大貨車行動狀態為向前直行
    中，張博清為穿越道路中，大貨車撞擊部位為前車頭，事故
    發生後，大貨車之車頭前方約2.1公尺處之快車道路面上遺
    留有血跡，大貨車後方則無明顯煞車痕跡，當時上訴人無駕
    駛執照等情，此有苗栗縣警察局通霄分局社苓派出所道路交
    通事故現場圖1紙、道路交通事故調查報告表(一)、(二)各1件、
    道路交通事故照片20張及舉發違反道路交通管理事件通知單
    1紙可稽（見前述相字卷第17至23、26、51至58頁），並經
    證人黃國華刑案中證述無訛（見前述一審刑事卷第72至75頁
    ）。對照前揭上訴人之陳述及證人指陳之情節，益徵上訴人
    駕駛大貨車在事故現場路段之快車道上撞擊楊青蓉、張博清
    之事實，足堪認定。
二、綜上所述，上訴人確於前揭時、地撞擊楊青蓉推撞張博清受
    傷致死無訛。按汽車行駛時，駕駛人應注意車前狀況，並隨
    時採取必要之安全措施，道路交通安全規則第94條第3項定
    有明文。上訴人駕駛大貨車在上開道路行駛，既負有前述注
    意義務，依事故發生時現場之天候、路況，亦無不能注意之
    情事，卻疏於注意，於前方有行人楊青蓉、張博清欲穿越道
    路，仍停留在快車道上之際，未及時將大貨車煞停，以致撞
    擊楊青蓉、張博清而肇事，上訴人對本件事故之發生，顯有
    應注意、能注意而不注意之過失情事，雖楊青蓉、張博清於
    穿越道路時未注意左右來車，同有過失，亦不足以解免上訴
    人之過失責任。又本件事故經檢察官於偵查中先後囑託臺灣
    省竹苗區車輛行車事故鑑定委員會、臺灣省車輛行車事故覆
    議鑑定委員會為鑑定，鑑定意見咸認張博清與楊青蓉穿越道
    路未注意左右來車為肇事主因，上訴人無照駕駛大貨車未注
    意車前狀況撞擊路上穿越道路之行人為肇事次因（見前述相
    字卷第66至68、73頁），均與本院之認定相同，則上訴人確
    有前述過失之事實，更無疑問。
三、又張博清因本件事故導致嚴重頭部外傷、顱骨骨折、腦內出
    血及昏迷，經送往李綜合醫院大甲分院急救，當日再轉送臺
    中榮民總醫院住院治療，延至96年12月12日10時18分許，仍
    因中樞神經衰竭不治死亡，此經臺灣苗栗地方法院檢察署檢
    察官督同檢驗員相驗無誤，有相驗筆錄、相驗屍體證明書、
    檢驗報告書各1件及相驗照片12張為證（見前述相字卷第27
    至28、37至48、60至62頁），另有臺中榮民總醫院法醫參考
    病歷摘要、診斷證明書各1紙、大甲李綜合醫院函暨所附張
    博清病歷1件可參（見前述相字卷第4至5頁；審理卷第31至
    43頁）。上訴人對於本件事故之發生既有過失，張博清亦因
    本件事故傷重死亡，上訴人之過失行為與張博清死亡之結果
    間，自有相當因果關係。
四、又查本院審酌被上訴人乙○○○並未就學，目前為家庭主婦
    ，無收入；而上訴人學歷為國小畢業，現無工作，無收入等
    情，為兩造自承在卷。另被上訴人乙○○○名下無財產，而
    上訴人名下有汽車、及投資共計十萬元，此有稅務電子閘門
    財產所得調件明細表在卷可稽（見本審卷第19、30頁）；暨
    兩造之身分、地位、經濟能力等，認原審核減乙○○○慰撫
    金為120萬元，尚屬允當。再查，原審並依民法第217條過失
    相抵規定，認定：上訴人應負3成責任，乙○○○則應承擔
    張博清之7成責任，而核減賴義妹慰撫金為36萬元，於法並
    無不合。
伍、綜上所述，本件被上訴人乙○○○主張依侵權行為損害賠償
    之法律關係，請求上訴人給付360,000及其法定遲延利息，
    為可採，上訴人所辯，均為無可取。是則原審判命上訴人如
    數給付，於法並無不合。上訴意旨指摘原判決不當，求予廢
    棄改判，為無理由，應予駁回其上訴。
陸、本件事證已臻明確，兩造其餘攻擊或防禦方法及所提證據，
    均與本院心證之形成，不生影響，爰不一一再加以論述，併
    此明。
柒、據上論結，本件上訴為無理由，依民事訴訟法第四百六十三
    條、第三百八十五條第一項前段、第四百五十四條、第四百
    四十九條第一項、第七十八條，判決如主文。
中    華    民    國    98    年    4     月    7     日
          民事第七庭    審判長法  官  童 有 德
                              法  官  曾 謀 貴
                              法  官  陳 繼 先
以上正本係照原本作成。
不得上訴。
                              書記官  陳 三 軫
中    華    民    國    98    年    4     月    7     日
                                                      Ｖ


司法院資訊處製作；財團法人民間司法改革基金會備份。
